臺灣苗栗地方法院民事判決　九十一年簡上字第一五號
　　上　訴　人　丙○○
　　　　　　　　戊○○
　　　　　　　　丁○○
　　　　　　　　甲○○
　　被上訴人　　乙○○
右當事人間請求給付買賣價金事件，上訴人對於中華民國九十一年一月十日本院苗栗
簡易庭九十年度苗簡字第五七四號第一審判決提起上訴，本院判決如左：
    主    文
上訴駁回。
第二審訴訟費用由上訴人負擔。
    事    實
甲、上訴人方面：
一、聲明：求為判決
          (一)原判決廢棄。
          (二)右廢棄部分，被上訴人在第一審之訴駁回。
          (三)第一、二審訴訟費用由被上訴人負擔。
二、陳述：除與原判決記載相同者，茲引用之外，另補稱：
     （一）兩造於民國八十年三月四日簽訂不動產買賣契約書，約定上訴人以新台
           幣（以下同）八十五萬元購買上訴人所有之系爭十筆土地，上訴人依約
           於當日先行交付四十萬元予被上訴人。至於本件買賣價金尾款四十五萬
           元，上訴人等四人每人分擔之金額為十一萬二千五百元，嗣於民國八十
           年四月八日至十日由四人分別至各銀行提領、籌足下，於八十四年四月
           十日在後龍鎮李代書事務所，給付尾款四十五萬元予被上訴人。當時被
           上訴人稱未攜帶買賣契約書及印鑑章，而上訴人等基於親兄弟間之感情
           ，及對於李冠毅代書之信任，且在李代書事務所內交付尾款，故未強烈
           要求撕毀契約或另行用印。嗣後李代書依雙方之委託辦理所有權移轉登
           記事宜，被上訴人當時亦依合約規定提出相關文件配合辦理過戶事宜，
           並依合約第五條規定將系爭土地交付上訴人管領無誤。詎料歷經十年餘
           ，被上訴人竟執當年未撕毀之契約提起本件訴訟，誣稱上訴人等未交付
           尾款，實無理由。
     （二）又本件買賣尾款債務若存在，依據經驗法則推斷，則何以：被上訴人何
           以肯提出印鑑證明及所有權狀等相關文件以配合辦理所有權移轉登記？
           縱令在付尾款前已提出印鑑證明及所有權狀等相關文件配合辦理所有權
           移轉登記，但在辦妥所有權移轉登記後，被上訴人何以肯將辦妥之新的
           所有權狀交予上訴人，並將土地交付管領，而不為同時履行之抗辯？身
           為土地專業代理人之李冠毅代書，本應盡善良管理人之注意義務，對於
           買賣價金之支付必然應為相當之注意，本案買賣尾款債務若存在，本其
           專業職責，亦需主動代為催討，何以歷經十年餘從未催討？縱使李代書
           疏於職責未加催討，被上訴人對於四十五萬之鉅額尾款未收到，豈可能
           拖延十年之久而不向李代書興師問罪，促其催討？八十七年初被上訴人
           在系爭土地上搭蓋違章建築事件，雙方於拆屋還地補償二十五萬元之協
           議中，被上訴人亦承認未經許可在上訴人土地上搭建建物，本案買賣尾
           款債務若存在，被上訴人一定會再提出爭執，何以未提出任何爭執？
三、證據：援用原審之立證方法，並提出竹南信用合作社交易明細表、新竹國際商業
    銀行交易明細表、台灣銀行交易明細表、民事異議狀、不動產買賣契約書、電話
    錄音譯文各一份均影本。並請求傳訊證人李冠毅、黃振東及黃原宏。
乙、被上訴人方面；
一、聲明：如主文所示。
二、陳述：除與原判決記載相同，茲引用之外，另補稱：
     （一）伊對於上訴人所積欠上開尾款，多次催討未獲清償下，伊亦一直為交付
           系爭土地於上訴人，繼續居住使用，嗣經伊所請證人黃振東、黃原宏出
           面協調，由上訴人補償二十五萬予伊供為拆屋之補償，並佯稱：房屋拆
           除後即會給付尾款。然房屋拆除後，上訴人猶藉故未能交付尾款。
     （二）上訴人雖提出八十年四月八日、十日提款證明，並陳稱加上丙○○收付
           之工程款及渠等現金共四十五萬元，於李冠毅代書事務所內交付予伊等
           語。惟上開提領記錄並無法推論出已交付尾款之情事，況且丁○○在同
           年一月十五日及七月二十六日分別有十七萬及十四萬四千元之鉅款支出
           ，戊○○在同年三月四日亦有十萬元之支出，另甲○○則在同年一月二
           十四日、八月十九分有五十萬及七萬元支出，上訴人需證明四月八日及
           十日之提款金額，確實已交付予伊。
     （三）上訴人既認為四十五萬尾款已清償，因伊在移轉所有權後始無權在買賣
           土地上建屋，上訴人才給予二十五萬拆屋補償金等語，何以不主張無權
           占有訴請拆屋還地，反而為上開補償之理。
三、證據：援用原審之立證方法。
    理　　由
一、本件被上訴人起訴主張兩造於八十年三月四日簽訂不動產買賣契約書，由上訴人
    以八十五萬元之價金，向伊買受系爭十筆土地，伊已依約將前開買賣標的之十筆
    土地移轉登記與上訴人所有，詎上訴人僅於簽訂當日給付四十萬元，惟尾款四十
    五萬元竟遲不給付，屢經催討均未獲置理，爰依兩造不動產買賣契約之約定，訴
    請上訴人給付四十五萬元及自九十年十二月二十七日起至清償日止之法定遲延利
    息之判決。上訴人則以伊等於八十年三月四日，在苗栗縣後龍鎮李代書事務所內
    ，與被上訴人共同簽訂上開不動產買賣契約書，並約定買賣價金為八十五萬元，
    上訴人依約於當日先行交付四十萬元予被上訴人。至於本件買賣價金尾款四十五
    萬元，上訴人等四人每人分擔之金額為十一萬二千五百元，嗣於八十年四月八日
    至十日由四人分別至各銀行提領、籌足下，於八十四年四月十日在後龍鎮李代書
    事務所，給付尾款四十五萬元予被上訴人。當時被上訴人稱未攜帶買賣契約書及
    印鑑章，而上訴人等基於親兄弟間之感情，及對於李冠毅代書之信任，且在李代
    書事務所內交付尾款，故未強烈要求撕毀契約或另行用印。嗣後李代書依雙方之
    委託辦理所有權移轉登記事宜，被上訴人當時亦依合約規定提出相關文件配合辦
    理過戶事宜，並依合約第五條規定將系爭土地交付上訴人管領無誤。詎料歷經十
    年餘，被上訴人竟執當年未撕毀之契約提起本件訴訟，誣稱上訴人等未交付尾款
    ，實無理由等語，資為抗辯。
二、經查：被上訴人主張兩造於前開時、地簽訂不動產買賣契約書，由上訴人以八十
    五萬元之價金，向被上訴人買受其所有之系爭十筆土地，並已移轉登記與上訴人
    所有事實，業據其提出與所述相符之不動產買賣契約書及土地登記簿謄本等件為
    證，且為上訴人所不爭執，自堪信被上訴人之前開主張為實在。基此，本件首應
    審酌者，厥為上訴人是否已交付四十五萬尾款？
   （一）按買受人對於出賣人，有交付約定價金及受領標的物之義務，民法第三百
         六十七條訂有明文。又請求履行債務之訴，原告就其所主張債權發生原因
         之事實，固有舉證之責任，若被告自認此項事實而主張該債權已因清償而
         消滅，則清償之事實，應由被告負舉證之責任，此觀民事訴訟法第二百七
         十七條之規定自明，最高法院著有二十八年上字第一九二０號判例足資參
         照。
   （二）上訴人雖辯稱其等分別以提款或工程款現金等方式結合，已依約將買賣尾
         款四十五萬元，託承辦上開買賣代書之李冠毅代書轉交被上訴人云云，並
         提出土地所有權狀、土地建築改良物贈與所有權移轉契約書、贈與稅免稅
         證明書及切結書等件為證。惟查，前開土地所有權狀、土地建築改良物贈
         與所有權移轉契約書及贈與稅免稅證明書等文件，僅足證明兩造間於簽訂
         前開買賣契約書後，俾利辦理系爭十筆土地之移轉登記手續，以「贈與」
         為移轉登記原因，另簽訂贈與契約書，然尚無從資為上訴人確已繳付買賣
         尾款之有利證明。
   （三）另審究前開切結書內容記載：「‧‧‧‧由於乙方（指被上訴人）未經甲
         方（指上訴人）許可，於甲方土地上搭建建物，茲甲乙雙方協調，甲方補
         貼支付地上之建築物損失予乙方，折合新台幣貳拾伍萬元整‧‧‧‧」（
         見原審第四十九頁），亦僅係兩造間就被上訴人所有建物之拆遷補償事宜
         協調，經雙方協議後，上訴人同意補償被上訴人二十五萬元，而被上訴人
         則願自行將各該地上物拆除完竣而言，復查該切結書內容亦無任何附記載
         明上訴人已將買賣尾款給付完畢之字語，自亦無從遽為有利於上訴人之認
         定。
   （四）對於上訴人雖提出八十年四月八日、十日提款證明，並陳稱加上丙○○收
         付之工程款及渠等現金共四十五萬元，於李冠毅代書事務所內交付予伊等
         語。惟僅由上開提領記錄，並無法推論出已有交付尾款之情事，況且承辦
         上開買賣契約證人即李冠義代書於本院九十一年六月十九日調查程序中結
         證稱：兩造買賣價金是八十五萬元，上訴人是在伊事務所內先付頭款四十
         萬予被上訴人，尾款部分則未透過伊去交付，伊亦未曾收到上訴人交付之
         四十五萬尾款等語以觀，與上訴人主張透過證人李冠毅為系爭尾款之支付
         ，顯有未合。
   （五）另就上訴人請求訊問之證人黃振東、黃原宏二人，則分別於本院九十一年
         六月十九日調查程序中證稱：二人確實有對於兩造拆屋補償一事，進行協
         調，最後以二十五萬元達成拆屋補償，且已經付清。協調過程爭並未談及
         買賣價金支付問題，兩造間有無尾款糾紛，並不清楚等語以觀，並無法推
         論出已有交付尾款之情事。此外，上訴人就其等確已依約將買賣尾款給付
         完畢此有利於其等之事實，並未能另舉他證以實其說，揆諸前開判例，應
         認其等前開所辯尚非足採，堪信被上訴人前開主張為真實。
三、綜上所述，本件被上訴人上訴人並未交付尾款四十五萬元為可採，上訴人所辯
    均無可信。依兩造不動產買賣契約之約定，被上訴人自得請求上訴人給付上開尾
    款。從而被上訴人本於買賣契約，請求上訴人給付四十五萬元及自九十年十二月
    二十七日起至清償日止，按週年利率百分之五計算之利息，為有理由，應予准許
    。是則原審判命上訴人如數給付，於法並無不合。上訴意旨指摘原判決不當，求
    於廢棄改判，為無理由，應予駁回其上訴。
四、本件事證已臻明確，兩造其餘主張、陳述及所提證據，經本院審酌，核與判決結
    果不生影響，爰不逐一論述，併予敘明。
五、結論：本件上訴為無理由，並依民事訴訟法第四百三十六條之一第三項、第四百
    四十九條第一項、第七十八條，判決如主文。
中　　　華　　　民　　　國　　九十一　　年　　　八　　　月　　　十六　　日
                                  臺灣苗栗地法院民事庭
                                    審判長法　官　詹日賢
                                          法　官　曾明玉
                                          法　官　吳振富
右為正本係照原本作成
不得上訴。
~B法院書記官　尤旗樟
中　　　華　　　民　　　國　　九十一　　年　　　八　　　月　　　十六　　日
